最高法院刑事裁定　　　　　　　　　　111年度台抗字第819號
抗　告　人　臺灣高等檢察署檢察官張安箴
被　　　告　朱國榮



上列抗告人因被告違反證券交易法等罪案件，不服臺灣高等法院
中華民國111年5月18日准予變更報到限制之裁定（111 年度聲字
第1704號），提起抗告，本院裁定如下：
    主  文
抗告駁回。
    理  由
一、被告羈押期間，其本人及得為其輔佐人之人或辯護人，得隨
    時具保，向法院聲請停止羈押，刑事訴訟法第110條第1項定
    有明文。又法院許可停止羈押時，經審酌人權保障及公共利
    益之均衡維護，認有必要者，得定相當期間，命被告定期向
    法院、檢察官或指定之機關報到，並得依聲請或依職權變更
    、延長或撤銷之，刑事訴訟法第116條之2第1項第1款、第 2
    項定有明文。上開規定係透過法院、檢察官或指定之機關監
    督約束被告行動，以降低棄保潛逃風險，確保日後到庭之目
    的，乃替代羈押手段之一。至於是否解除或變更此限制，則
    屬事實審法院職權裁量之事項，應由法院斟酌訴訟進行程度
    及其他一切情事而為決定。是法院本於卷證審酌結果，所為
    變更、延長或撤銷報到限制之裁定，苟其裁量判斷並無違背
    比例原則，且已敘明其判斷之心證理由者，即不得任意指為
    違法。
二、本件被告朱國榮因違反證券交易法等罪案件，前經第一審法
    院以105年度金重訴字第8號、107 年度金重訴字第10號判處
    應執行有期徒刑12年4 月，被告不服提起上訴，現由原審審
    理中，原審並裁定被告自民國108年12月31日起每日晚間7時
    ，至臺北市政府警察局信義分局○○○派出所（下稱○○○
    派出所）報到。被告於原審聲請意旨略以：第一審法院及原
    審裁定伊應於每日晚間7時至○○○派出所報到，至今已近5
    年，均有遵時報到。惟伊於111年5月6日至三軍總醫院為COV
    ID-19（下稱新冠肺炎）之PCR檢測，並於隔日（7 日）接獲
    確診通知，近日本土疫情爆發致政府、醫療體系癱瘓，確診
    者居隔、解隔全賴自律而無庸強制以PCR 、快篩檢測，欠缺
    明確解隔之標準，致伊何時應解隔至○○○派出所報到無所
    適從。伊年近70歲高齡，且罹患大腸癌暨確診新冠肺炎，請
    求裁示是否應繼續每日向○○○派出所報到等語。原裁定則
    審酌近日本土疫情及確診人數升溫，及被告年事已高、罹患
    大腸癌，且已確診新冠肺炎，復審酌其所涉犯罪情節、本案
    審理進度及被告於審理期間之到庭狀況，准被告自111年5月
    19日至同年6 月30日，暫時免除至○○○派出所報到之處分
    。尚非無據。
三、檢察官抗告意旨略以：
  ㈠被告之刑事暫時停止每日報到狀僅提出三軍總醫院門診序號
    單、醫療費用收據，及手機簡訊翻拍照片（三軍總醫院通知
    被告新冠肺炎PCR 檢測結果陽性）等證據。惟仍宜查證上開
    訊息是否屬實，以確認被告是否確診新冠肺炎。
  ㈡被告提出之PCR檢測日期為111年5月6日，依中央疫情指揮中
    心防疫政策關於確診者隔離天數計算表，應隔離至5 月16日
    ，並自5 月17日起至同月24日止為自主健康管理期間，該段
    期間若為無症狀者，可正常生活，但應避免出入無法保持社
    交距離、或容易近距離接觸不特定人士、或無法落實佩戴口
    罩之公共場所等場域，禁止與他人從事聚餐、聚會、公眾集
    會等近距離或群聚型活動；延後非急迫需求之醫療或檢查，
    如需外出應全程配戴醫用口罩等。故依上開疫情政策內容，
    被告於隔離期間固無法每日至指定派出所報到，惟自5 月17
    日起之自主健康管理期間，應無礙其按時報到之義務。即使
    原審認被告於自主健康管理期間仍不便至派出所報到，而准
    予免除自主健康管理期間之報到。惟原審卻將免除報到期間
    延至6 月30日，遠超過其因確診需隔離及自主健康管理期間
    ，且未敘明理由，自有未當。
  ㈢依目前司法實務，縱令於偵、審期間均遵期到庭，且於國內
    尚有家人，並有固定住居所，然仍拋棄國內事業、財產及親
    人而棄保潛逃出境者，不勝枚舉，尚難僅憑被告先前均有按
    時報到，遽認其無逃亡之動機與可能。即令免除其於隔離與
    自主健康管理期間每日至派出所報到之義務，仍應命其每日
    定時以視訊方式，主動向派出所陳報所在，或由派出所撥打
    被告住居所之電話，以確認其所在，原審未考量此點，全然
    免除其每日至派出所報到之義務，而無替代方案，無法達到
    確認被告每日人身所在之意旨。
四、經查：
  ㈠原審以被告提出之三軍總醫院門診序號單及醫療費用收據（
    其上之看診科別均註明「防疫特別門診」）、三軍總醫院之
    簡訊通知及快篩結果呈陽性反應之照片，暨○○○派出所員
    警李佩容於111年5月8 日來電告知被告因新冠肺炎檢測結果
    呈陽性反應，無法定時報到之公務電話來電紀錄表等證據資
    料，認定被告確診新冠肺炎，並非僅憑被告單方面提出之三
    軍總醫院門診序號單、醫療費用收據，及手機簡訊翻拍照片
    等證據，而無其他佐證。
  ㈡原審係綜合被告、原審辯護人及檢察官之意見，參酌被告犯
    罪之情節、審理期間之到庭狀況，及本件訴訟進行之程度、
    國家刑事司法權之有效行使、社會秩序及公共利益（即全國
    新冠肺炎疫情持續嚴峻，確診人數仍居高不下）等予以權衡
    後，而准被告自111年5月19日至同年6 月30日暫時免除至○
    ○○派出所報到。已說明其裁定之依據及理由，雖理由稍嫌
    簡略，但係基於人權保障及公共利益之均衡維護所為裁量，
    且未違反比例原則，自難指為違法。原審雖未要求被告自 5
    月17日起至同月24日之自主健康管理期間，以視訊方式主動
    向派出所陳報其所在，或由派出所撥打其住居所之電話，以
    確認其所在，復逕行免除被告自5月25日起至6月30日無需隔
    離及自主健康管理期間之報到義務，應係審酌被告既已感染
    新冠肺炎，其何時康復不得而知，為確保受理報到機關之員
    警及其他同仁的健康，以免因被告前往報到，增加接觸風險
    ，而遭受感染，致影響派出所之人力調配，暨疫情期間之防
    疫能量，而免除被告自111年5月19日至同年6 月30日該段期
    間至派出所報到之義務，並非免除其後的報到義務。何況原
    裁定已說明自111年7月1日起恢復每日晚間7時至○○○派出
    所報到，且被告之具保及限制出境出海處分均不受影響，其
    逃亡避居境外之風險相對降低。另原審於裁定前，已請檢察
    官就被告上開聲請意旨表示意見，檢察官僅表示被告是否罹
    患新冠肺炎仍需確認，及依中央疫情指揮中心防疫政策，被
    告於自主健康管理期間應無礙其報到義務等旨，並未提及於
    自主健康管理期間，是否應命被告每日定時以視訊方式主動
    向派出所陳報其所在，或由派出所撥打其住居所之電話，以
    確認其所在，有111年5月13日檢察官出具之補充理由書在卷
    可稽。則原審基於前揭考量，未命被告於自主健康管理期間
    ，每日定時以視訊方式主動向派出所陳報其所在，或由派出
    所撥打其住居所之電話，以確認其所在，亦難指為違法。
  ㈢綜上，本件檢察官之抗告為無理由，應予駁回。
據上論結，應依刑事訴訟法第412條，裁定如主文。
中    華    民    國   111    年    6     月    29    日
                  刑事第八庭審判長法  官  何  菁  莪  
                                  法  官  何  信  慶  
                                  法  官  朱  瑞  娟  
                                  法  官  高  玉  舜  
                                  法  官  劉  興  浪  
本件正本證明與原本無異
                                  書記官
中    華    民    國   111    年    6     月    30    日